【裁判字號】    98,財管,12
【裁判日期】    980313
【裁判案由】    選任遺產管理人
【裁判全文】
臺灣高雄地方法院民事裁定              98年度財管字第12號
聲  請  人  高雄市政府
法定代理人  丙○
非訟代理人  乙○○
            ○○○
上聲請人聲請對被繼承人甲○○選任遺產管理人事件，本院裁定
如下：
    主  文
選任余景登律師為被繼承人甲○○（男，民國四十六年九月五日
生，身份證統一編號：Ｚ000000000號）之遺產管理人
。
程序費用新臺幣壹仟元由被繼承人甲○○之遺產負擔。
    理  由
一、按「繼承開始時，繼承人之有無不明者，由親屬會議於1 個
    月內選定遺產管理人，並將繼承開始及選定遺產管理人之事
    由，向法院報明。」、「無親屬會議或親屬會議未於前條所
    定期限內選定遺產管理人者，利害關係人或檢察官，得聲請
    法院選任遺產管理人，並由法院依前項規定為公示催告。」
    、又「先順序繼承人均拋棄其繼承權時，由次順序之繼承人
    繼承，其次順序之繼承人有無不明或第四順序之繼承人均拋
    棄其繼承權者，準用關於無人承認繼承之規定。」，民法第
    1177條、第1178條第2 項、第1176條第6 項分別定有明文。
二、聲請意旨略以：緣被繼承人甲○○為聲請人之國民住宅貸款
    戶，尚積欠新臺幣（下同）1,424,801 元及其利息、違約金
    未清償，惟被繼承人甲○○於民國96年1 月9 日死亡，其繼
    承人均聲明拋棄繼承，為確保聲請人之債權行使，爰狀請本
    院依法選任余景登律師為本件遺產管理人等語。
三、經查：
  (一)聲請人主張前揭事實，業據其提出本院97年4 月14日雄院高
    97繼雲字第503 號拋棄繼承准予備查函、國民住宅貸款契約
    、被繼承人之除戶謄本、放款客戶授信明細查詢單、放款單
    筆貸放攤還及收息紀錄查詢單、土地及建物登記謄本等件各
    1 份為證，並經本院依職權調取上開卷宗核閱屬實，堪信為
    真實。
  (二)聲請人既對被繼承人有債權存在，為其債權人，自應屬利害
    關係人無訛。又被繼承人之繼承人均已依法拋棄繼承，復查
    無其他合法繼承人存在，揆諸前揭規定，自應準用關於無人
    承認繼承之規定，參以其親屬會議並未於死亡發生之日起1
    個月內為其選定遺產管理人並呈報本院，是聲請人以利害關
    係人之地位，向本院聲請選任遺產管理人，自屬有據。
  (三)本院審酌：被繼承人甲○○前揭現存繼承人既均已依法拋棄
    繼承，可知顯已不願再與被繼承人甲○○之遺產有何糾葛，
    本無義務就其遺產再為管理；而擔任遺產管理人，主要係彙
    整被繼承人之財產，踐行被繼承人債權、債務之確認，並作
    適法合理之分配，且於有繼承人承認繼承時或遺產分配後，
    尚有剩餘時，將遺產移交繼承人或國庫，此須熟悉相關法律
    程序進行遺產處分，故由專業之律師擔任遺產管理人最為妥
    適，經聲請人陳報余景登律師願意擔任本件遺產管理人，並
    經本院電詢余景登律師亦同此意，有電話紀錄1 紙附卷可稽
    ，爰選任余景登律師為本件遺產管理人，應無不適。另因本
    件被繼承人甲○○之全部繼承人均拋棄繼承，而「準用」無
    人承認繼承之規定，與繼承人有無不明之情形尚屬有間，是
    民法第1178條第1 項關於承認繼承之公示催告，即無準用之
    餘，附此敘明。
四、依非訟事件法第157 條、第24條第1 項，裁定如主文。
中    華    民    國    98    年     3    月    13    日
                  家事法庭  司法事務官  任士慧
正本係照原本作成。
如對本裁定抗告，須於裁定送達後10日之不變期間內，向本院提
出抗告狀，並繳納抗告費新臺幣1,000 元。
中    華    民    國    98    年     3    月    13    日
                            書  記  官  葉正昭


司法院資訊處製作；財團法人民間司法改革基金會備份。
